臺灣高等法院民事判決
111年度上字第263號
上  訴  人  林煒棠  

訴訟代理人  鍾明達律師
被 上訴 人  農貿食品有限公司

法定代理人  邱農翔  
訴訟代理人  蘇千祿律師
上列當事人間請求清償債務事件，上訴人對於中華民國110年11
月29日臺灣新北地方法院108年度訴字第2480號第一審判決提起
上訴，本院於111年6月28日言詞辯論終結，判決如下：
    主  文
上訴駁回。
第二審訴訟費用由上訴人負擔。
    事實及理由
一、解散之公司除因合併、分割或破產而解散外，應行清算，公
    司法第24條定有明文。又有限公司之清算，以全體股東為清
    算人。但本法或章程另有規定或經股東決議，另選清算人者
    ，不在此限，此觀同法113條第2項準用第79條規定自明。被
    上訴人於民國111年2月9日解散，邱農翔為唯一股東兼董事
    ，有經濟部商工登記公示資料可佐（見本院卷第60-1至60-3
    頁），而該公司之章程未有清算人之規定（見本院卷第61至
    62頁），依上說明，邱農翔為被上訴人之清算人，仍為被上
    訴人之法定代理人，合先敘明。
二、上訴人主張：兩造共同出資使用MOMO品牌之商品，伊已出資
    新臺幣（下同）50萬元。惟被上訴人竟於103年6月20日以原
    證1（下稱系爭通知）片面暫停伊使用該MOMO品牌之商品，
    則被上訴人受領伊出資50萬元利益之法律上原因，其後已不
    存在，依民法第179條後段規定，應負返還該50萬元之責任
    。又兩造約定自102年12月起，由伊向被上訴人購買食品雜
    貨，伊已給付被上訴人如原判決附表（下稱附表）一「匯款
    金額」欄所示總計196萬3,345元之價金。詎被上訴人未依約
    出貨，並於103年10月28日以存證信函（下稱系爭存證信函
    ）終止該買賣契約，伊亦同意被上訴人之終止，依民法第26
    3條準用第260條規定，被上訴人應賠償伊因該終止所受196
    萬3,345元之損害等情。求為命被上訴人給付246萬3,345元
    （計算式：500000＋1963345＝2463345），並加計自起訴狀繕
    本送達翌日起算法定利息之判決（原審為上訴人敗訴之判決
    ，上訴人提起上訴）。其上訴聲明為：（一）原判決廢棄。
    （二）被上訴人應給付上訴人246萬3,345元，及自起訴狀繕
    本送達翌日起至清償日止，按週年利率百分之五計算之利息
    。（三）願供擔保請准宣告假執行。
三、被上訴人則以：伊未收受上訴人所稱出資之50萬元，也未寄
    發系爭通知予上訴人，自無應返還該50萬元不當得利可言。
    伊有收受附表一編號1、2、3、7「被告受領金額」欄所示總
    計179萬4,500元（即各該匯款金額依序扣除匯費30元、30元
    、15元、15元後之金額）。然上訴人自行取貨或指定物流公
    司取貨後交予訴外人林家慶之貨款，已逾伊受領之上開金額
    ，上訴人並未受有損害。至附表一編號4、6所示匯款金額3
    萬2,325元、8萬1,015元（各應扣除匯費15元），及編號5所
    示匯款金額其中之5,415元（應扣除匯費15元），乃伊請訴
    外人宏陽食品企業有限公司（下稱宏陽公司）調貨給上訴人
    之貨款，由上訴人匯予宏陽公司，均已如數出貨；另編號5
    所示匯款金額扣除5,415元後之5萬元為模具費，係上訴人匯
    予宏陽公司轉給模具廠商，上訴人亦未受有損害。又伊寄發
    之系爭存證信函，僅終止上訴人使用伊名義對外洽商或販售
    ，而非兩造間之買賣契約，上訴人無從主張該買賣契約終止
    後之損害賠償等語，資為抗辯。
四、被上訴人有收受附表一編號1、2、3、7所示匯款金額扣除匯
    費後之金額179萬4,500元；被上訴人於103年10月28日以系
    爭存證信函終止與上訴人間任何法律關係並禁止上訴人使用
    被上訴人名義對外洽商或販賣商品。上訴人於同年月30日收
    受該存證信函；附表三所示出貨單上之「林聖樺」為上訴人
    親簽等事實，為兩造所不爭執（見本院卷第55至56頁），堪
    信為真正。
五、上訴人主張被上訴人應給付246萬3,345元本息，為被上訴人
    以前開情詞所否認。經查：
（一）上訴人不得依民法第179條後段規定，請求被上訴人返還5
      0萬元本息。　
  １、因給付而生之不當得利請求權，僅在給付者得向受領者請
      求返還因給付所受之利益。私文書應由舉證人證其真正，
      此觀民事訴訟法第357條本文規定即明。私文書之真正，
      如他造當事人有爭執者，則舉證人應負證其真正之責；必
      先證其真正，始有形式上之證據力，更須其內容與待證事
      實有關，且屬可信者，始有實質上之證據力。
  ２、上訴人主張其出資之50萬元，係以現金交付邱農翔之父親
      收受（見原審卷第77頁；本院卷第139頁），足認受領該
      該50萬元者，並非被上訴人。被上訴人既否認有收受該50
      萬元之事實，上訴人自應就邱農翔之父親係有權代被上訴
      人收受該50萬元乙節，負舉證之責。上訴人雖提出系爭通
      知，欲證明該通知係由被上訴人所發云云。惟被上訴人否
      認該通知之形式上真正（見本院卷第56頁），上訴人未舉
      證證明系爭函文為真正前，要難執為兩造間有該50萬元之
      出資關係，被上訴人確實受有該50萬元利益之認定。以故
      ，上訴人以被上訴人受有50萬元利益之法律上原因，其後
      不存在，依民法第179條後段規定，請求被上訴人應返還
      該50萬元本息云云，自無理由。
（二）上訴人不得依民法第263條準用第260條規定，請求被上訴
      人賠償196萬3,345元本息。
  １、買受人以匯款方式交付價金所支出之匯費，未證明應由出
      賣人負擔前，難謂出賣人受領該部分款項而致買受人受有
      損害。　　
　２、被上訴人不爭執有收受附表一編號1、2、3、7所示匯款金
      額扣除匯費後之金額179萬4,500元（見上四所示），然上
      訴人並未舉證證明該匯費（即依序為30元、30元、15元、
      15元）係由被上訴人負擔，則其稱：被上訴人收受上開匯
      費云云，即不足取。參諸上訴人係於附表一編號1、2、3
      、7之不同日期匯款，該編號1、編號7之匯款日期相距逾6
      個月，倘被上訴人確有未依上訴人各期訂購之數量為出貨
      ，上訴人豈有繼續匯款予被上訴人，而留待日後再一併請
      求給付之可能。就此未見上訴人提出合理可信之說明，則
      其稱：被上訴人收受附表一編號1、2、3、7之金額後，並
      未依約出貨云云，要難憑採。參諸證人林家慶所稱：伊認
      識上訴人，與上訴人有生意往來；上訴人給伊的名片是農
      貿食品海外部的總經理，伊是跟上訴人訂貨。附表二所示
      之貨品、數量，是伊向上訴人訂購的等詞（見原審卷第33
      1至336頁）；及附表二所載貨品、數量，均有對應之出貨
      單及帳款資料等情（見附表二所載之出貨單、帳款明細；
      其中編號11之卷證頁碼誤載為「第173頁、第171頁」，應
      更正為「第167頁、第161頁」）以考，可知附表二之貨品
      係林家慶向上訴人購買，再由被上訴人依上訴人指示為交
      付，可以確定，則被上訴人稱其已交付附表二之貨品金額
      共176萬9,102元乙節，應可採信。
  ３、上訴人不爭執其有於被上訴人所提如附表三之出貨單上親
      簽「林聖樺」（見原審卷第339頁），則被上訴人據以稱
      其已交付附表三之貨品金額共1萬4,575元乙節，亦可採信
      。而原審將附表四之出貨單、附表二之103年1月16日出貨
      單（下稱甲類出貨單），與上訴人親簽「林聖樺」如附表
      三之出貨單（下稱乙類出貨單）送請法務部調查局為鑑定
      之結果為：甲類出貨單上「林」筆跡，分別編為甲1～甲5
      類筆跡；乙類出貨單上「林聖樺」簽名筆跡均編為乙類筆
      跡。甲1～甲5類筆跡均與乙類筆跡筆畫特徵相似，研判有
      可能為同一人所書（見原審卷第415至417頁）。本院認該
      甲1～甲5類筆跡簽立之日期不同（依序為102年12月10日、
      103年1月16日、103年2月27日、103年3月20日、103年4月
      28日），竟與上訴人於附表三所示不同日期所親簽之乙類
      筆跡之筆畫特徵均相似，非同一人所為之可能性極低，是
      甲類出貨單上「林」筆跡，應係由上訴人所簽立，可以確
      定。上訴人徒以上開鑑定報告未確定為同一人所書寫，不
      能認定甲1～甲5類筆跡為伊所簽云云，並不足採。又附表
      四編號2至4所載貨品、數量，均有對應之出貨單及帳款資
      料（見該附表四所載之出貨單、帳款明細），則被上訴人
      稱其已交付附表四編號2至4之貨品金額共13萬6,389元（
      計算式：175＋7865＋〈30780＋48600＋693＋48060＋216〉＝13638
      9），應可憑採。惟被上訴人所提12月之帳款明細，並無
      相對應於附表四編號1即102年12月10日所載貨品、數量等
      記載（見原審卷第143頁），則被上訴人未證明該帳款明
      細有漏載前，尚難遽謂其已交付該編號1貨品金額共15萬2
      ,000元。
  ４、基上，被上訴人交付上訴人之貨品金額共192萬0,066元（
      計算式：1769102＋14575＋136389＝1920066），高於被上訴
      人收受附表一編號1、2、3、7所示匯款金額扣除匯費後之
      金額179萬4,500元，上訴人主張其因被上訴人未依約出貨
      ，致受有附表一編號1、2、3、7所示匯款金額之損害云云
      ，難認有據。
　５、依宏陽公司之法定代理人游怡真於111年5月10日提出之陳
      述內容所載：那3筆匯款是農貿（即被上訴人）請宏陽公
      司去調貨「加卡比」（薯條）及模具費的錢等內容（見本
      院卷第105頁）；上訴人所陳：附表一編號4至6之金額是
      匯入宏陽公司之銀行帳戶，伊對游怡真上開陳述內容沒有
      意見。被上訴人所提被上證1、2、3-1、3-2之簽收單上「
      林」字為伊所簽；就附表一編號5，伊所提存摺書寫「模
      具費」，確係製作模具之費用等詞（見本院卷第56、111
      、143頁）；及被上訴人之民事答辯㈢狀所載：附表一編號
      4、6所示匯款金額3萬2,325元、8萬1,015元（各應扣除匯
      費15元）、編號5所示匯款金額其中之5,415元（應扣除匯
      費15元），乃伊請宏陽公司調貨給上訴人之貨款，由上訴
      人匯予宏陽公司，均已如數出貨，有被上證1、2、3-1、3
      -2可佐；另編號5所示匯款金額扣除5,415元後之5萬元為
      模具費，係上訴人匯予宏陽公司轉給模具廠商等內容（見
      本院卷第93至94頁）以察，足認收受附表一編號4至6所示
      匯款金額扣除匯費之金額者，並非被上訴人，且附表一編
      號4、6扣除匯費各15元後之3萬2,310元、8萬1,000元、編
      號5扣除匯費15元後之5,400元，均已如數出貨予上訴人，
      另編號5其中之5萬元為模具費，屬上訴人應負擔之費用，
      可以確定。上訴人空言稱其因被上訴人收受附表4至6之匯
      款金額，未依約出貨，致受有附表4至6匯款金額之損害云
      云，亦屬無據。
　６、從而，上訴人並無因附表一之買賣契約而受損害之事實，
      則其以：被上訴人於103年10月28日以系爭存證信函終止
      該買賣契約，伊亦同意被上訴人之終止為由，依民法第26
      3條準用第260條規定，請求被上訴人賠償因該終止所受19
      6萬3,345元損害之本息，並無理由。
六、綜上所述，上訴人依民法第179條後段、第263條準用第260
    條規定，請求被上訴人返還246萬3,345元本息，均為無理由
    ，不應准許。原審為上訴人敗訴之判決，其理由雖有不同，
    但結論並無二致，仍應予以維持。上訴人指摘原判決不當，
    求予廢棄改判，為無理由，應駁回上訴。
七、本件事證已臻明確，兩造其餘之攻擊或防禦方法及所用之證
    據，經本院斟酌後，認為均不足以影響本判決之結果，爰不
    逐一論列，附此敘明。
八、據上論結，本件上訴為無理由，依民事訴訟法第449條第2項
    、第78條，判決如主文。
中　　華　　民　　國　　111 　年　　7 　　月　　19　　日
                    民事第十八庭  
                        審判長法  官  黃明發
                              法  官  賴彥魁
                              法  官  林政佑
正本係照原本作成。
如不服本判決，應於收受送達後20日內向本院提出上訴書狀，其
未表明上訴理由者，應於提出上訴後20日內向本院補提理由書狀
（均須按他造當事人之人數附繕本）上訴時應提出委任律師或具
有律師資格之人之委任狀；委任有律師資格者，另應附具律師資
格證書及釋明委任人與受任人有民事訴訟法第466 條之1第1項但
書或第2項所定關係之釋明文書影本。如委任律師提起上訴者，
應一併繳納上訴審裁判費。
中　　華　　民　　國　　111 　年　　7 　　月　　19　　日
　　　　　　　　　　　　　    書記官  王韻雅